臺灣高等法院臺中分院刑事判決　　　　　　　　　　九十三年度上訴字第一九號
　　上　訴　人
　　被　　　告　乙○○原名朱.
　　選任辯護人　嚴庚辰律師
右上訴人因常業詐欺案件，不服臺灣台中地方法院九十二年度金訴字第三三號中華民
國九十二年十二月十六日第一審判決（起訴案號：臺灣台中地方法院檢察署九十年度
偵字第一五四四七號），提起上訴，本院判決如左：
    主　　  文
原判決撤銷。
乙○○無罪。
    理  　　由
一、公訴意旨略以：被告乙○○（原名朱耿良）於民國九十年間，從不詳管道得知由
    某常業詐騙集團蒐集他人之存摺使用，明知該人收購存摺之目的是為掩飾自己犯
    罪所得，竟圖謀不法利益不顧他人所可能遭害之危險，即基於幫助該集團之不確
    定故意，於同年三月二十六日受該詐欺集團所囑，至臺中市○區○○路二○○號
    「英才郵局」，申請補發英才郵局局號○○二一六五─四、帳號0000000
    號帳戶存摺、提款卡及印章，同時分別選定「六六○九」、「六五六六」號為提
    款卡及語音轉帳密碼，復連同密碼而將存摺、印章及提款卡提供給該詐騙集團使
    用。該詐騙集團於同年五月二十四日，在中國時報夾報廣告上刊載「天下國際顧
    問公司」之問卷調查廣告，刊明只要傳真予0000000000號，即可參加
    抽獎，誘使不特定民眾受騙上當，並恃詐騙所得藉以為生。適甲○○於同年五月
    二十四日看到夾報上所登載右開問卷調查廣告，甲○○即填寫資料傳真，該詐騙
    集團果然郵寄號碼「Ｚ000000000」對獎單給甲○○，嗣甲○○核對同
    年五月二十九日刊登在工商時報之對獎號碼，果然中二獎。同年五月三十日，甲
    ○○以電話聯絡，接電話者即要求甲○○必須匯新台幣（下同）七萬五千元至乙
    ○○所有之帳戶內，甲○○不疑有他而至郵局以匯款方式匯七萬五千元至乙○○
    之帳戶內，甲○○再向該詐騙集團查詢，接電話者又佯稱須再繳交十五萬元會費
    始得領取七十五萬元獎金。甲○○為求得獎金，只得於同年五月三十一日再以同
    樣方式匯入中華商業銀行高雄分行、戶名「陳慶合（另為不起訴處分）」帳號：
    00000000000000號帳戶內，嗣於同年六月一日接獲該詐騙集團復
    再致電佯稱須再拿錢下注，並可以該九十萬元使其成為資格會員，甲○○至此始
    驚覺受騙，所匯入乙○○、陳慶合帳戶款項均被人提領一空，而追償無著。因認
    被告涉有刑法第三十條第一項、第三百四十條之幫助常業詐欺取財罪嫌等語。
二、按「不能證明被告犯罪，應諭知無罪之判決」為刑事訴訟法第三百零一條前段所
    明定；「犯罪事實應依證據認定之，無證據不得推定其犯罪事實」，刑事訴訟法
    第一百五十四條第二項定有明文。所謂犯罪事實之證據，係指足以認定被告確有
    犯罪行為之積極證據而言，該項證據且須適合被告犯罪事實之認定，始得採為斷
    罪資料（最高法院二十九年上字第三一０五號、五十三年台上字第二七五０判例
    意旨參照）。被害人之陳訴，如無瑕疵，且就其他方面調查，又與事實相符，固
    足採為科刑之基礎，倘其陳述尚有瑕疵，則在未究明前，遽採為論罪科刑之依據
    ，即難認為適法。苟積極證據不足證明犯罪事實，被告之抗辯或反證縱屬虛偽，
    仍不能以此資為積極證據應予採信之理由，而應為被告有利之認定（最高法院七
    十年台上字第三八一號、三十年上字第四八二、八一六號判例參照）。
三、訊據被告乙○○固坦承於右揭時地辦理郵局帳戶存摺、提款卡及印章等情屬實，
    惟堅決否認有何不法犯行，辯稱：上開帳戶之存摺、提款卡係其所遺失，其係將
    存摺、提款卡連同密碼放在包包裡整個遺失，其並未將之交予他人使用等語。
四、公訴人認為被告涉有前揭幫助常業詐欺罪嫌，係以被害人甲○○於偵查中指述綦
    詳，復有郵政匯款執據、對獎單及郵政存簿儲金立帳申請書附卷足稽。參以被告
    自九十年三月間起，即連續在台新銀行（三月二十三日開戶）、萬通銀行（三月
    二十八日開戶）、英才郵局（三月二十六日開戶）及華南銀行（四月六日開戶）
    開設存款帳戶（均領有提款卡及設定語音轉帳信箱），顯見被告大量申辦帳戶係
    供作犯罪出入之帳戶所用，及被告辯稱上開四帳戶存摺遺失，然被告竟未辦理掛
    失等情為論據。
五、經查：
　(1)被告確實於九十年三月二十六日至「英才郵局」補辦存摺，並選定「六六０九」
    、「六五六六」為提款之儲金簿密碼、語音轉帳密碼等情，有臺灣中區郵政管理
    局九十一年九月二十日支九一字第五０六０一八０五一號函所附之帳戶儲金人紀
    要影本一件、中華郵政股份有限公司臺中郵局九十二年八月六日中管字第０九二
    二一０一九四六號函及所附之立帳申請書籍申請使用語音系統申請書附卷可稽，
另告訴人甲○○確實因見報紙夾報之抽獎問卷廣告而受騙，分別匯款七萬五千元
    、十五萬元至被告設於前開「英才郵局」之帳戶、及以「陳慶合」名義開設於中
    華商業銀行高雄銀行之帳戶內等情，業據告訴人指訴歷歷，復經其提出夾報廣告
    影本、郵政國內匯款執據影本、臺灣銀行自動櫃員機交易明細表影本、抽獎感謝
    狀正本附卷可稽，告訴人甲○○確實係遭詐欺集團以被告之帳戶詐欺取財一情，
    固堪認定。
  (2)被告於偵查中供稱：「（申請這麼多帳戶作何用？）公司要轉薪資用的，丟掉之
    後就沒有再去申請了，結果公司就沒有用轉帳之方式（發薪）直接拿現金給我。
    」（偵查卷第五十六頁），於原審供稱：「（開立帳戶的目的？）辦薪資轉帳用
    的，是聯源水電、金鴻程、藍暉水電應徵的時候要求我開這個郵局的帳戶，後來
    藍暉水電的工作有談成，藍暉水電行是說要用合庫的帳戶。」「（藍暉水電行匯
    款的帳戶是何時辦的？）八十八、八十九年就已經辦了。」「（藍暉水電行的工
    作何時應徵的？）上個月。」「（若前二家水電行都沒有僱用你，為何還要開帳
    戶？）我應徵的時候，他們要我隔天去工作，他們就要求我們要先去開帳戶，但
    是我找到薪資更高的（工作），我就沒有過去作，他們有指定帳戶，但是我忘記
    是哪家銀行了。我八十九年就在金鴻程水電工作，：：：。」「（聯源是何時去
    應徵？）是在要去金鴻程工作的前後，應該是八十九年間。」「（為何九十年間
    要開英才郵局的帳戶？）時間我真的忘記了。」（原審卷第二十七、二十八頁）
    「（哪幾家水電行要求你開銀行的帳戶？）金鴻程、藍暉、連永，我大概記得這
    幾家，都是九十年去應徵的。金鴻程是九十年左右去工作的，我辦台中中小企銀
    的帳戶就是要去這家工作用的，後來也有去工作。」（原審卷第四十六頁），被
    告就其何時至何家水電行應徵，何時至何家銀行開立帳戶，前後所供容有出入，
    惟人之記憶難免遺忘或模糊不清，事所恆有，且被告因所遺失之存摺其帳戶內並
    無存款，致未申報掛失止付，此亦未必即與情理有違，況被告自始至終均堅決否
    認曾提供帳戶供他人犯罪之用，公訴人亦未指出被告究以如何之代價將帳戶交予
    他人供犯罪使用，衡情任何人亦不可能無價將帳戶提供他人供犯罪使用，此外復
    查無其他任何積極證據足認被告確有公訴人所指之犯行，對被告乙○○自應為無
    罪之諭知。
六、原審疏未審究上情，對被告遽予論罪科刑，即有未洽，被告上訴意旨否認犯罪，
    指摘原判決不當，為有理由，自應由本院將原判決撤銷改判，另諭知被告無罪之
    判決。
據上論結，應依刑事訴訟法第三百六十九條第一項前段、第三百六十四條、第三百零
一條第一項前段，判決如主文。
本案經檢察官丙○○到庭執行職務。
中      華      民      國　  　九十三   年       六      月   二十四   日
                                    臺灣高等法院臺中分院刑事第十庭
                                          審判長法　官  林　照　明
                                                法　官  王　　　銘
                                                法　官  林　清　鈞
右正本證明與原本無異。
如不服本判決應於收受送達後十日內向本院提出上訴書狀，其未敘述上訴之理由者並
得於提起上訴後十日內向本院補提理由書（均須按他造當事人之人數附繕本）。
                                                書記官  劉  恆  宏
中　　　華　　　民　　　國　　　九十三　 年　　   七      月     五     日
                                                                        Ｉ
